---
title: "Kemiskinan di Kabupaten/Kota Jawa Barat"
author: "Eka Pramudita"
date: "5/17/2021"
output: pdf_document
---

## Memilih Library yang Akan Digunakan
```{r}
library(tidyverse)
library(olsrr)
```

## Mengambil Data
```{r}
data <- read.csv("Kemiskinan - Soal 7.csv")
sapply(data, class) # check data types
```

## Transformasi Data

Karena terdapat variabel numerik yang masih memiliki tipe data character,
maka perlu dilakukan konversi ke variabel numerik. Selain itu, penulisan
desimal yang ditulis dalam koma perlu diubah menjadi penulisan dalam titik.

```{r}
data$persentase_penduduk_miskin.persen. <- 
  as.double(gsub(',', '.', data$persentase_penduduk_miskin.persen.))

data$indeks_pembangunan_manusia <- 
  as.double(gsub(',', '.', data$indeks_pembangunan_manusia))

data$angka_harapan_hidup..tahun. <- 
  as.double(gsub(',', '.', data$angka_harapan_hidup..tahun.))

data$angka_harapan_lama_sekolah.tahun. <- 
  as.double(gsub(',', '.', data$angka_harapan_lama_sekolah.tahun.))

data$tingkat_pengangguran_terbuka.persen. <- 
  as.double(gsub(',', '.', data$tingkat_pengangguran_terbuka.persen.))
```

## Data Slicing dan Scaling

Variabel yang diperlukan akan dipilih untuk dimasukkan ke model inisiasi.
Proses data scaling juga dilakukan agar efek dari variabel dapat diukur
melalui koefisien.

```{r}
scaled.data <- scale(data[c(7:13)], center = TRUE, scale = TRUE)
scaled.data <- cbind(data[6], as.data.frame(scaled.data))
```

## Multiple Linear Regression (Inisiasi)

Setelah data sudah bersih, kemudian dilakukan inisiasi model.
Dilakukan pemodelan regresi linear berganda dengan memasukkan
semua variabel di dalam scaled data.

Namun seperti yang terlihat pada summary, hanya variabel PDRB
yang signifikan pada model menurut p-value, sehingga perlu
dilakukan metode Stepwise Regression untuk memperoleh model
dengan hasil yang optimal.

```{r}
model <- lm(persentase_penduduk_miskin.persen. ~ indeks_pembangunan_manusia 
            + angka_harapan_hidup..tahun. + angka_harapan_lama_sekolah.tahun. 
            + pdrb_harga_konstan.miliar.rupiah. + pengeluaran_per_kapita.ribu.rupiah. 
            + kepadatan_penduduk.jiwa.km2. + tingkat_pengangguran_terbuka.persen., 
            data = scaled.data)
summary(model)
```

## Stepwise Regression

Metode stepwise regression diimplementasikan menggunakan
ols_step_both_p dari package olsrr. Model akan dipilih
menurut p-value karena tujuan dari pemodelan ini adalah
untuk mengetahui faktor mana saja yang memiliki pengaruh,
bukan untuk melakukan prediksi dengan dataset yang lain.

pent dalam code menyatakan nilai maksimum p-value dari 
variabel yang akan dimasukkan ke dalam model, sedangkan prem 
menyatakan nilai minimum p-value dari variabel yang akan
dihapus dari model. Untuk pemodelan ini diambil nilai 0.1
sebagai pent dan 0.3 sebagai prem.

```{r}
ols_step_both_p(model, pent = 0.1, prem = 0.3, details = FALSE)
```

Seperti yang ditunjukkan pada summary bahwa variabel yang signifikan
adalah Indeks Pembangunan Manusia dan PDRB Harga Konstan, maka model
yang akan dibentuk hanya akan membawa dua variabel tersebut.

```{r}
model1 <- lm(persentase_penduduk_miskin.persen. ~ indeks_pembangunan_manusia + pdrb_harga_konstan.miliar.rupiah., data = scaled.data)
summary(model1)
AIC(model1)
```

p-value dari model yang telah dibuat memiliki nilai di bawah
0.1, sesuai dengan nilai pent yang ditentukan sebelumnya.

## Pengecekan asumsi

```{r}
# Linearity
plot(scaled.data)

# Multivariate Normal and Homoscedasticty
plot(model1, which=1:2)

# Multicollinearity
car::vif(model1)
```

- Asumsi Linearitas
Seperti yang ditunjukkan pada plot, dapat terlihat hubungan linear
dari tiap pasang variabel di data.
- Homoskedastisitas
Seperti yang terlihat di grafik Residual vs Fitted, pola scatterplot
cenderung tidak terbentuk sehingga dapat disimpulkan bahwa asumsi
homoskedastisitas terpenuhi.
- Multivariat Normal
Seperti yang terlihat di Normal Q-Q plot, standardized residuals
mengikuti normal plot, maka asumsi kenormalan terpenuhi.
- Tidak ada multikolinearitas
Nilai VIF dari kedua variabel adalah 1.09, maka dapat disimpulkan
bahwa tidak ada multikolinearitas dalam model karena nilai VIF
di bawah 10.

## Koefisien

Koefisien model menunjukkan seberapa besar pengaruh variabel
terhadap model.

```{r}
model1$coefficients
```

Jika diambil nilai mutlak dari koefisien tersebut, maka Indeks Pembangunan
Manusia memberikan efek yang paling besar dalam model. Semua variabel
memiliki koefisien negatif, artinya setiap penambahan nilai pada variabel-
variabel tersebut akan menurunkan Persentase Penduduk Miskin.

## Kesimpulan dan Rekomendasi

Dari penjelasan pada bagian Koefisien, dapat disimpulkan bahwa:

1. Peningkatan Indeks Pembangunan Manusia (IPM) harus diperhatikan dengan serius
oleh pemerintah. Program-program pemerintah provinsi harus fokus pada menambah faktor-
faktor yang ikut mendongkrak (IPM) yaitu angka harapan hidup, literasi, pendidikan
dan standar hidup. Peningkatan IPM akan secara efektif menurunkan Persentase
Penduduk Miskin di Kabupaten/Kota di Jawa Barat.

2. PDRB atau Produk Domestik Regional Bruto dapat dilihat sebagai kegiatan ekonomi.
Program pemerintah provinsi harus berfokus pada peningkatan aktivitas ekonomi
dengan mengelola sumber daya alam dengan baik, meningkatkan kualitas manusia,
mengembangkan inovasi kewirausahaan, serta mengembangkan teknologi.